【裁判字號】    95,交聲,221
【裁判日期】    950526
【裁判案由】    聲明異議
【裁判全文】
臺灣高雄地方法院交通事件裁定        95年度交聲字第221 號
    原處分機關  交通部公路總局高雄區監理所
    異  議  人
    即受處分人  甲○○
上列異議人因違反道路交通管理處罰條例案件，對於交通部公路
總局高雄區監理所於民國95年3 月30日所為之裁處（高監自字第
裁80-BC0000000號），聲明異議，本院裁定如下：
    主  文
異議駁回。
    理  由
一、異議意旨略以：（一）異議人甲○○於民國95年2 月19日9
    時30分許，以時速約60-65 公里行車速度，行經高雄都會高
    架道路大中段文川匝道（東向西）前約1 公里處（下稱大中
    段文川匝道），大中段右側往中華一路（係高架快速道路）
    ，左側匝道出口處係通往翠華路，異議人欲往翠華路方向行
    駛，當時行經該地前，交通極流暢，因係週六假日，車輛流
    量稀少，並未見左側道路交通標誌樹立限制行駛速度標誌，
    如「減速慢行」前方約一公里處有出口匝道或告之前方有「
    測速照相」等語，以告知行進中車輛應遵守標誌，以策安全
    ，而僅在大中段附近以略小文字書寫「大中高架文川匝道口
    東向西限速60公里」，致使異議人視線不清，亦無告知測速
    照相，足證舉發單位暨交通工程當局亦有疏失。（二）大中
    段之交通標誌以時速限制60公里顯有限速過低之虞，蓋該路
    段寬平，視線極佳，無需在該地段設時速限制60公里，倘如
    超出時速限制60公里，非異議人所能預見。應提高時速限制
    為70公里，以符當時實際行車時速之需，俾達成三「E 」交
    通政策（交通教育、交通工程、交通執法）之規範。（三）
    逕行舉發具備要件其對象以汽車違規為限，以當場不能或不
    宜攔截製單舉發為限，超速非屬逕行舉發之範疇，而異議人
    遭測速照相地點與異議人行車地點亦有出入，因在行進中拍
    照之車輛與停止時拍照應有軒輊，故無法證明異議人在何地
    段有時速限制違規超速之嫌。（四）異議人駕車經驗30餘年
    並領有職業大客車駕駛執照，依異議人駕駛經驗，難認有何
    違規情事，爰依法聲明異議等語。
二、按汽車駕駛人，行車速度，超過規定之最高時速，或低於規
    定之最低時速，或裝用測速雷達感應器者，處新臺幣（下同
    ）1,200 元以上2400元以下罰鍰，其感應器沒入之；汽車駕
    駛人之行為有其他違規行為經以科學儀器取得證據資料之情
    形者，當場不能攔截製單舉發者，得對汽車所有人逕行舉發
    處罰，道路交通管理處罰條例第40條第1 項、第7 條之2 第
    1 項第6 款分別定有明文。是汽車駕駛人構成道路交通管理
    處罰條例之行為，在符合同條例第7 條之2 第1 項規定時，
    立法者賦予行政機規得對汽車所有人逕行舉發處罰，此亦即
    立法者所賦予汽車所有人之義務，合先敘明。
三、本件異議人於95年2 月19日9 時36分，駕駛車牌號碼6771-F
    A 自小客車，行經大中段文川匝道口，因行車速度為時速78
    公里，超過速限60公里之規定，違反道路交通管理處罰條例
    第40條第1 項規定，經高雄市政府警察局交通警察大隊以高
    市警交相字第BC0000000 號通知單逕行舉發，異議人逾期未
    依規定到案聽候裁決，高雄監理所乃於95年3 月30日，填掣
    高監自字第裁80-BC0000000號違反道路交通管理事件裁決書
    等事實，有舉發違反道路交通管理事件通知單、高雄監理所
    高監自字第裁80-BC0000000號號裁決書、車號6771-FA 照片
    各1 紙附卷可稽。異議人固辯稱：大中段文川匝道速限標示
    不清，該路段速限應提高至70公里，超速非逕行舉發之範圍
    云云，經查：
（一）高雄都會高架道路大中段文川匝道口（東西向）係連接國
      道10號大中高架橋快速道路，非屬國道10號路段，於雷達
      自動照相機前300 公尺處設有60公里速限標誌，提醒駕駛
      人行車減速，以維安全，而高雄市政府警察局交通警察大
      隊使用之雷達測速器，每年均由經濟部標準檢驗局檢定合
      格，始執行取締超速違規，其測速原理，係雷達天線朝偵
      測方向發出固定頻率之電磁波，於接觸行進中之車輛時，
      依車輛反射來回電波之頻率變動，計算出該車之速度，此
      有高雄市政府交通警察大隊95年3 月23日高市警交三字第
      0950005091號函在卷可查，可知大中段文川匝道路段之行
      車速限為60公里，而在雷達照相機測速前相當距離設有速
      限標誌，足以提醒駕駛人減速慢行，對於駕駛人應遵循行
      車速限應具有期待可能性，異議人自稱有30年之駕駛經驗
      及領有職業大客車駕駛執照，對於道路速限標誌更應提高
      注意力，自不能於超速後此該速限標誌文字小、視線不清
      加以卸責。
（二）本件超速舉發過程，係由雷達測速照相機拍照，此有舉發
      照片、高雄市政府交通警察大隊95年3 月23日高市警交三
      字第0950005091號函在卷可查，關於雷達測速照相之原理
      ，前已敘明，而上開雷達照相機既設於大中段文川匝道口
      ，僅能偵測行經該路段之車輛有無超速違規情事，換言之
      ，倘若駕駛人駕駛自小客車違規地點非屬該路段，則雷達
      照相機自無法拍攝該自小客車之違規照片，本件異議人所
      駕駛6771-FA 自小客車，既經大中段文川匝道口雷達照相
      機拍攝超速違規照片，異議人違規地點應屬該路段，而行
      車速限之規定應針對特定路段為之，目的在維護該路段交
      通安全，縱認車輛在行進中位置屬於變動狀態，雷達照相
      機拍照地點應限於車輛進入雷達照相機所能偵測到電磁波
      範圍內，車輛反射電波異常之汽車，故異議人空言稱拍照
      地點與行車地點不符云云，顯係卸責，不足為採。
（三）雷達照相機係屬科學精密儀器，由該照相機所拍攝之車輛
      超速照片，自屬透過科學儀器取得違規行為之證據資料，
      依照道路交通管理處罰條例第7 條之2 第1 項規定，係屬
      得逕行舉發之範疇，而異議人係車號6771-FA 自小客車之
      所有人，此有交通部公路總局高雄區監理所95年5 月5 日
      函文檢送車籍資料1 紙可查，本件交通違規對於異議人逕
      行舉發，難認有何違法情事。
（四）道路交通速限在未經主管機關變更既有規定前，任何人均
      應遵守現行有效之法規命令，大中段文川匝道口之速限既
      定為60公里，駕駛人行經該路段即有遵循義務，至於交通
      路段速限妥當與否，駕駛人應向主管單位提出具體建議，
      然在主管機關尚未變更既有規定前，駕駛人如有違法行為
      ，仍應接受法定處罰，附此敘明。
四、綜上所述，本件異議人確有於本件通知單所載之違規行為。
    從而，原處分機關援引道路交通管理處罰條例第40條第1 項
    ，裁處異議人罰鍰1,700 元，核無違誤，裁處金額亦屬妥適
    ，本件聲明異議為無理由，應予駁回。爰依道路交通案件處
    理辦法第19條，裁定如主文。
中    華    民    國    95    年    5     月    26    日
                  交通法庭    法  官  何佩陵
以上正本證明與原本無異。
如不服本裁定應於送達後5日內向本院提出抗告狀。
中    華    民    國    95    年    5     月    29    日
                              書記官  張家瑜


司法院資訊處製作；財團法人民間司法改革基金會備份。
